臺灣高雄地方法院民事判決　九十三年度親字第六七號
　　原　　　告　甲○○
　　特別代理人　丙○○
　　被　　　告　乙○○
右當事人間確認親子關係不存在事件，於民國九十三年六月一日言詞辯論終結，本院
判決如左：
    主      文
確認原告甲○○與被告乙○○間親子關係不存在。
訴訟費用由被告負擔。
    事      實
甲、原告方面：
一、聲明：求為判決如主文所示。
二、陳述：被告乙○○與訴外人高月娥於民國六十五年二月二十七日結婚，惟婚後二
    人感情不睦，早已分居多年。嗣高月娥與訴外人丙○○認識後，即共賦同居，至
    八十二年一月十八日產下一子即原告甲○○。因高月娥受胎期間與被告婚姻關係
    仍存續中，推定原告為被告之婚生子女，惟被告並未於知悉一年法定期間內訴請
    否認子女，致原告戶籍登記仍登記被告為生父，被告直至八十八年九月一日始與
    高月娥協議離婚，然高月娥不幸於九十二年六月二十八日車禍去世。依民法第一
    千零六十三條第一項規定，原告雖推定為被告之婚生子女，惟被告早就與高月娥
    分居，原告事實上係高月娥自訴外人丙○○受胎所生，致原告之身分不明確，私
    法上親權地位將受到不安之危險，故為確認原告之身分，以發現真實之血統，爰
    依民事訴訟法第二百四十七條規定，提起本件確認之訴。
三、證據：提出戶籍謄本影本三件，民事裁定及確定證明書影本各一件，相驗屍體證
    明書影本一件，民事判決書影本四件。
乙、被告方面：
一、聲明：同意原告之聲明。
二、陳述：我在高月娥生下甲○○多年後才知道高月娥有生甲○○，因高月娥跟我分
    居離家到北部去，期間並無履行同居義務，現高月娥已過世。
    理      由
甲、程序方面：
    按對於法律關係基礎事實之存否不明，有即受確認判決之法律上利益，且以原告
    不能提起他訴訟者為限，亦得提起確認之訴，為新修正民事訴訟法第二百四十七
    條第一、二項所明定。本件原告提起確認親子身分關係不存在、存在之訴，該血
    緣、身份等事實之存否，乃親子關係之重要基礎事實，原告主觀認定其非被告之
    子，惟其依法律規定推定為被告與訴外人高月娥之婚生子，致原告之身分不明確
    ，受到不安之危險，該危險非以確認判決無法除去，有即受確認判決之法律上利
    益；且否認子女之訴，依法限於法定父、母或繼承權受侵害之人始得提起，原告
    不能提起上開訴訟或以其他訴訟救濟，是原告提起本件確認親子身分關係不存在
    之訴，揆諸上開規定，尚無不合，合先敘明。
乙、實體方面：
一、原告起訴主張：被告乙○○與訴外人高月娥於六十五年二月二十七日結婚，惟婚
    後二人感情不睦，早已分居多年。嗣高月娥與訴外人丙○○認識後，即共賦同居
    ，至八十二年一月十八日產下一子即原告甲○○。因高月娥受胎期間與被告婚姻
    關係仍存續中，推定原告為被告之婚生子女，惟被告並未於知悉一年法定期間內
    訴請否認子女，致原告戶籍登記仍登記被告為生父，致原告之身分不明確，私法
    上親權地位將受到不安之危險，故為確認原告之身分，以發現真實之血統，爰依
    民事訴訟法第二百四十七條規定，提起本件確認之訴。而被告則同意原告之聲明
    ，並陳稱：我在高月娥生下甲○○多年後才知道高月娥有生甲○○，因高月娥跟
    我分居離家到北部去，期間並無履行同居義務，現高月娥已過世等語。
二、經查：
（一）原告主張其係八十二年一月十八日出生，其生母高月娥及其法律上之父親即被
      告乙○○係於八十八年九月一日離婚，而高月娥於九十二年六月二十八日死亡
      之事實，業據其提出戶籍謄本三件，相驗屍體證明書一件為證，自堪信實。
（二）另原告主張其係高月娥與訴外人丙○○所生，而非高月娥與被告所生等情，並
      經原告與丙○○前往高雄醫學大學附設中和紀念醫院做親子血緣鑑定，其親子
      鑑定結果報告書認為：「根據人類遺傳標記檢查結果顯示，無法否定甲○○與
      丙○○之親子關係」等語，有該醫院九十二年八月十五日之親子鑑定結果報告
      在卷可佐，復為被告所不爭執，自堪認原告之主張為真實。
（三）雖最高法院二十三年上字第三四七三號、七十五年台上字第二○七一號判例揭
      櫫：「按妻之受胎係在婚姻關係存續中者，依民法第一千零六十三條第一項規
      定，應推定其所生之子女為婚生子女，受此推定之子女，惟在夫妻一方能證明
      妻非自夫受胎或夫能證明受胎期間內未與妻同居者，得依同法條第二項之規定
      ，於知悉子女出生之日起一年內以訴否認之，如夫妻均已逾該項所定之法定期
      間而未提起否認之訴，或雖提起而未受有勝訴之確定判決以前，該子女在法律
      上不能不認為夫之婚生子女，無論何人皆不得為反對之主張」之意見，惟審酌
      我國民法第一千零六十三條第一項婚生推定制度，旨在確保子女之地位安定、
      成長安全因而承認之制度，以避免使無辜之子女負擔因非婚生子而致之社會及
      法律上不利益，因此，法律上之親子關係未必與血緣、生物學上之親子關係一
      致，此種從外形的事實構築安定、確定身分關係之制度，旨在保護子女之利益
      為出發，是學者於探討親子關係訴訟事件時，皆以保護子女之利益為最高指導
      原則。查本件因原告依法律規定推定為被告與其生母高月娥之婚生子，惟此推
      定之事實為原告及被告所否認，故本案中兩造間親子關係存否之基礎事實─即
      兩造於生物學上之真實血緣關連，其重要性遠大於法律推定之婚生承認制度，
      則本案中從保護原告之利益出發，應認原告已提出確切證據證明其與訴外人丙○○有生物學上之父子血緣關係，足以推翻法律推定之婚生子女身分，是確認
      原告與被告無父子身分之親子關係存在時，更足符合人事訴訟中保護子女之利
      益及發現真實的事實之旨趣，故上開判例見解不予援用。
三、從而，原告依民事訴訟法第二百四十七條規定，訴請確認原告與被告間親子關係
    不存在，核屬有據，應予准許。
四、結論：原告之訴為有理由，依民事訴訟法第七十八條，判決如主文。
中　　　華　　　民　　　國　　九十三　　年　　　六　　　月　　　十六　　日
                              臺灣高雄地方法院家事法庭
~B法　　　官　劉建利
右正本證明與原本無異。
如不服本判決，應於送達後廿日內，向本院提出上訴狀。
中　　　華　　　民　　　國　　九十三　　年　　　六　　　月　　　十六　　日
~B法院書記官　鄭裕一
